【裁判字號】    92,易,394
【裁判日期】    920811
【裁判案由】    違反電子遊戲場業管理條例
【裁判全文】
臺灣新竹地方法院刑事判決                          九十二年度易字第三九四號
    公  訴  人  臺灣新竹地方法院檢察署檢察官
    被      告  乙○○
                甲○○
右列被告因違反電子遊戲場業管理條例案件，經檢察官提起公訴（九十一年度偵字第
四七七五號），本院判決如左：
    主  文
乙○○、甲○○均無罪。
    理  由
一、公訴意旨略以：被告乙○○為設於新竹市○○○街四九之一號一樓「黃記小館」
    餐廳之現場負責人，被告甲○○則是合夥人，二人均明知未依規定辦理電子遊戲
    場業之營利事業登記，然竟為增加收入，竟自民國九十一年八月一日起，在店內
    擺設電子遊戲機一台，供不特定客人操作玩樂。嗣於同月十三日晚上九時二十分
    許，經警在上址查獲，並扣得電子遊戲機一台、硬幣新臺幣（下同）一千元，因
    認被告二人均違反電子遊戲場業管理條例第十五條之規定，而均涉有同條例第二
    十二條之罪嫌等語。
二、按犯罪事實應依證據認定之，無證據不得推定其犯罪事實；又不能證明被告犯罪
    者，應諭知無罪之判決，刑事訴訟法第一百五十四條、第三百零一條第一項分別
    定有明文。次按事實之認定，應憑證據，如未能發現相當證據，或證據不足以證
    明，自不能以推測或擬制之方法，以為裁判基礎；又認定不利於被告之事實，須
    依積極證據，苟積極證據不足為不利於被告事實之認定時，即應為有利於被告之
    認定，更不必有何有利之證據（參見最高法院四十年度臺上字第八六號及三十年
    度上字第八一六號判例）。
三、公訴人認被告二人涉有電子遊戲場業管理條例第二十二條之罪嫌，無非係以下列
    事證為主要論據：
（一）電子遊戲機一台、硬幣一千元扣案足資佐證。
（二）有新竹市警察局第一分局檢查紀錄、現場照片在卷可憑。
（三）依被告甲○○於偵查中之供述，可見被告二人將扣案之電子遊戲機作為營業工
      具之一。
（四）扣案之電子遊戲機內有一千元硬幣，足認已有多位餐廳客人曾經把玩，否則既
      非賭博性電玩，被告甲○○何需在機台內擺放一千元硬幣？
四、訊據被告二人均堅決否認有違反電子遊戲場業管理條例第十五條規定之犯行，被
    告乙○○辯稱「黃記小館」係伊經營，被告甲○○係股東，扣案之電子遊戲機係
    被告甲○○放在倉庫要賣的，機台內的硬幣係被告甲○○修理機台時投入的，原
    本被告甲○○有意給客人玩，但伊反對，所以沒有給客人玩，伊也有交待員工不
    要給客人玩，且警方到場時機臺雖有插電，但並沒有打開開關開機等語；被告甲
    ○○亦辯稱扣案之電子遊戲機確係伊放在倉庫的，伊係九十一年七月底、八月初
    看雜誌買來的故障機台，伊買來打算修理後轉賣，機台內的硬幣係伊修理機台時
    去換一千元硬幣試投的，伊本來有意給客人玩，但被告黃志祥反對，所以沒有給
    客人玩，伊有在機台上張貼「展售」告示，並留有伊之聯絡電話等語。經查：
（一）被告乙○○自警訊、偵查中以迄本院審理時，自始至終均辯稱扣案之電子遊戲
      機係被告甲○○放在倉庫修理的，機台內的硬幣亦係被告甲○○修理機台時投
      入的，機台並未給客人玩等情明確，此觀其先後於警訊及偵查中前後一致供稱
      ：「（．．．機台有無插電？）有．．．該機台是甲○○所擺設的．．．九十
      一年八月初至今大概二星期．．．（有無客人投錢使用？）沒有．．．那一千
      元是甲○○於九十一年八月十二日晨去店內投進去的」（參偵查卷第５頁警訊
      筆錄）、「他（指被告甲○○）說要修理機台，暫時放在我店內廁所旁邊．．
      ．（該機台有無營業？）沒有．．．（為何會插電？）陳某在九十一年八月十
      二日晚上有修理機台，可以（應係能之誤載）是電源忘了拔掉．．．（為何機
      台內有硬幣一千元？）當天陳某自己投入的．．．（平日有無客人去把玩？）
      沒有」即明（參偵查卷第２５頁之九十一年八月十四日檢察官偵訊筆錄）。
（二）又被告甲○○係被告乙○○為警查獲後，因被告乙○○供出機台係被告甲○○
      所擺設，乃於同日經警通知到案說明，有被告甲○○警訊筆錄及新竹市警察局
      第一分局刑事案件報告書敘明綦詳。因之，被告二人警訊時即無預先串供之可
      能。然被告甲○○警訊時亦供稱：「（機台內．．．一千元銅板是何人所有？
      ．．．有無查獲把玩該機台之客人？）是我昨天所投進機台內，沒有．．．於
      九十一年八月一日開始擺設．．．該機台擺設在店內是修理用的」等情（參偵
      查卷第７頁警訊筆錄）；嗣再經檢察官偵訊時仍供稱：「我是看雜誌買的．．
      ．剛開始有一點壞掉，是我在今年八月被查獲前幾日修好的，我原本是想要轉
      賣．．．那一千元硬幣是我自己放的」等語（參偵查卷第３４頁之九十一年八
      月二十六日檢察官偵訊筆錄），經核確均與被告乙○○所供情節完全相符。
（三）再者，被告乙○○確曾囑咐員工不得將機台供客人把玩，且扣案之機台迄至為
      警查獲期間之餐廳營業時間內，確未有打開開關開機之情形，亦據證人即被告
      乙○○之受僱人廖秀春到院證述屬實。參以扣案之機臺確貼有「展售機台」之
      標示，且機台除須插電外，機台本身亦確有開機開關，此有機台照片在卷足參
      ，另觀諸查獲時拍攝之機台照片，機台螢幕亦似確未開機等情觀之，在在均與
      被告二人所辯情節完全相符。此外，扣案之機台確係置於餐廳內靠近廁所之倉
      庫，機台前亦未擺放座椅，觀諸卷附現場照片即明，顯然亦與一般經營電子遊
      戲機者率均提供座椅供把玩之客人乘坐之常態不合。又倘該扣案之機台確係供
      不特定客人把玩，則衡情機台內不特定客人投入之硬幣似不容易出現整數之情
      形，然本案機台內扣案之硬幣乃恰為一千元整數，故倘認該一千元硬幣係不特
      定客人把玩投入，似較令人難以信服。反之，被告二人自始至終辯稱機台內扣
      案之硬幣一千元係被告甲○○修理機台時自行換取後投入一節，反較足以採信
      。
（四）至偵查卷卷內之九十一年八月二十六日檢察官偵訊筆錄雖另載被告甲○○供稱
      ：「我是看雜誌買的，在九十年七月底．．．原本是要擺在那裡給人家玩，但
      並沒有客人來玩．．．」等情，惟為被告甲○○所否認，並辯稱伊係供稱在九
      十一年七月底購買，且僅供稱原本是要擺在那裡給人家玩，但未稱「並沒有客
      人來玩」，伊供述之真意係伊本來有意給客人玩，但被告黃志祥反對，故後來
      沒有給客人玩等語。查本院經當庭勘驗前開檢察官偵訊錄音帶結果，就被告甲
      ○○供述扣案機台究係何時購買一節，被告甲○○乃供稱扣案機台係七月底買
      的，而對照檢察官偵訊之年份係九十一年，足認被告甲○○所供七月底購買之
      意，應係指九十一年七月底，而非九十年七月底無訛，故前開偵訊筆錄所載被
      告甲○○供稱：「．．．在九十年七月底」，應係：「．．．在九十一年七月
      底」之誤載。次被告甲○○雖確有供述：「原本是要擺在那裡給人家玩」等語
      ，然該錄音帶內似未出現被告甲○○供稱：「但並沒有客人來玩」一語，故前
      開偵訊筆錄所載被告甲○○供稱：「但並沒有客人來玩」一語，應亦係誤載。
      據此，被告甲○○此部分所辯，亦堪足採信。因此，偵查卷卷內九十一年八月
      二十六日檢察官偵訊筆錄所載被告甲○○之供述：「（我是看雜誌買的），在
      九十年七月底．．．（原本是要擺在那裡給人家玩），但並沒有客人來玩．．
      ．」，應不得採為不利於被告二人之認定。
五、綜上，被告二人自警訊、偵查中以迄本院審理時均前後一致為相同之辯解，經核
    亦與事實大致相符，且所辯情節亦與常情無違，應堪足採信。況揆諸首揭說明，
    事實之認定，應憑證據，如未能發現相當證據，或證據不足以證明，自不能以推
    測或擬制之方法，以為裁判基礎；又認定不利於被告之事實，須依積極證據，苟
    積極證據不足為不利於被告事實之認定時，即應為有利於被告之認定，更不必有
    何有利之證據。而本案之積極證據既尚不足為不利於被告事實之認定，即應為逕
    為有利於被告之認定，更不必再有何對被告有利之證據。此外，復查無其他積極
    證據足資證明被告二人有何未依規定辦理電子遊戲場業之營利事業登記，而擺設
    電子遊戲機經營電子遊戲場業，違反電子遊戲場業管理條例第十五條規定之情事
    ，應認為被告二人之犯罪均屬不能證明，爰依法為被告二人無罪判決之諭知。
據上論斷，應依刑事訴訟法第三百零一條第一項，判決如主文。
本案經檢察官鍾曉亞到庭執行職務
中      華      民      國    九十二    年    八        月      十一    日
                                      臺灣新竹地方法院刑事第一庭
                                          法  官    汪  銘  欽
右正本證明與原本無異。
如不服本判決，應於判決送達後十日內向本院提出上訴狀（應附繕本），上訴於台灣
高等法院。
                                          書記官    江  靜  玲
中      華      民      國    九十二    年    八        月      十一    日


司法院資訊處製作；財團法人民間司法改革基金會備份。
